臺灣高等法院高雄分院刑事判決
111年度上訴字第841號
上  訴  人  
即  被  告  陳益祥


選任辯護人  吳軒宇律師(法扶律師)
上列上訴人因兒童及少年性剝削防制條例案件，不服臺灣高雄
地方法院111年度訴字第327號，中華民國111年7月19日第一審
判決(起訴案號：臺灣高雄地方檢察署111年度偵字第26176號)，
提起上訴，本院判決如下：
    主  文
上訴駁回。
    事實及理由
壹、上訴範圍（即本院審理範圍）之說明：
一、刑事訴訟法第348條第3項規定：「上訴得明示僅就判決之刑
    、沒收或保安處分一部為之」。立法理由更指明「為尊重當
    事人設定攻防之範圍，並減輕上訴審審理之負擔，容許上訴
    權人僅針對刑、沒收或保安處分一部提起上訴，其未表明上
    訴之認定犯罪事實部分，則不在第二審之審判範圍」。
二、本件上訴人即被告丙○○（下稱被告）及辯護人於本院審理過
    程，已明示只就原判決之科刑部分提起上訴，其他部分則不
    在上訴範圍（本院111年度上訴字第841號卷【下稱本院卷】
    第63頁）。本院自應僅就原判決之「科刑」部分（包括刑之
    加重或減輕、宣告刑及定應執行刑）之妥適與否，進行調查
    審理，至於原判決其他部分，則非本院審查範圍。
貳、本案審查原審量刑妥適與否所依據之「原審所認定犯罪事實
    及罪名」：
一、原審認定被告之犯罪事實：
　　丙○○於民國110年8月25日前某日，在網路遊戲認識代號：AV
    000-Z000000000之少女（96年9月生，真實姓名年籍詳卷，
    下稱乙○），其明知乙○為12歲以上未滿18歲之少年，心智年
    齡未臻成熟，判斷力、自我保護能力及性隱私之自主決定意
    思均仍有不足，基於引誘使少年製造猥褻行為之電子訊號之
    各別犯意，在當時所居住位在桃園市○○區○○街00巷00號居所
    ，以如原判決附表一編號2至3所示行動電話連繫乙○，而分
    別為下列行為：
  ㈠於110年8月25日21時33分許（起訴書誤載2時39分），使用通
    訊軟體Messenger暱稱「北北林」之帳號（臉書帳號暱稱為
    「黃剩男」），傳送「你拍內褲、可以嗎」等文字，引誘使
    乙○於同日21時39分許，在乙○位在高雄市鳳山區之住處（地
    址詳卷），以行動電話自行拍攝個人僅穿著內褲之猥褻行為
    數位照片之電子訊號1張，再以Messenger傳送供丙○○觀看。
  ㈡於110年8月31日11時0分至11時15分許間，復使用通訊軟體
　　Messenger暱稱「北北林」之帳號，接續傳送「我想看看你
    內褲、你拍、你內褲可以脫嗎、脫一下嘛、我要看、你可以
    拍嗎」等文字，引誘而使乙○分別於同日11時1分許及15分許
    ，在上址住處以行動電話自行拍攝個人僅穿著內褲及裸露生
    殖器之猥褻行為數位照片之電子訊號各1張（起訴書誤載穿
    著內褲之猥褻照片為2張），再以Messenger傳送供丙○○觀看
    。
  ㈢於110年9月5日10時11分許，使用通訊軟體Messenger暱稱「
    北北林」之帳號，傳送「我想看看、看看內褲、你可以拍嗎
    、老婆拜託、你拍照」等文字，引誘而使乙○於同日10時32
    分許，在上址住處以行動電話自行拍攝個人僅穿著內褲之猥
    褻行為數位照片之電子訊號1張，再以Messenger傳送供丙○○
    觀看。嗣因乙○親友察覺有異，轉告乙○之母即代號：AV000-
    Z000000000A（下稱甲○）報警處理，經警於110年10月26日
    前往丙○○上址居所搜索，扣得如原判決附表一所示之物，而
    循線查悉上情。
二、原審認定被告所犯之罪名：
　　被告丙○○所犯為兒童及少年性剝削防制條例第36條第2項之
    引誘使少年製造猥褻行為之電子訊號罪，共3罪。　　
參、上訴有無理由之論斷：
一、原審以被告罪證明確，而考量「被告明知被害人於案發當時
    為12歲以上未滿18歲之少年，心智未臻成熟，判斷力、自我
    保護能力及性隱私之自主決定意思尚有不足，竟為滿足自己
    慾望，引誘使被害少女自行拍攝製造猥褻行為數位影像供其
    觀看，妨害被害人之身心健全發展，違反法律保障少年身心
    健康之規範意旨，所為甚屬不該，應予非難。且被告於102
    年間即有以網路結識少女實行性犯罪之前科，更於110年8月
    24日因另案引誘使8歲雙胞胎女童製造猥褻行為電子訊號而
    經警方執行搜索之『隔日』起，即再犯本案3次類似犯行，顯
    見其法敵對意識嚴重，惡性重大，而有給予較高強度刑責矯
    正之必要。兼衡被告始終坦承犯行，有與被害人及告訴人調
    解之意願，因分期給付與否之賠償方式未有共識而無法成立
    調解，迄今未填補被害人損害等犯後態度，及被告於原審自
    述之智識程度及生活狀況（基於個人隱私及個資保障，而不
    於判決詳載）等一切情狀」，就其3次犯行分別量處有期徒
    刑各3年10月，又考量「被告上述3次犯罪時間相近、罪名及
    手法相同，侵害同一被害人法益等情況，定應執行刑有期徒
    刑4年8月。本院經核原審所量處之宣告刑，已依刑法第57條
    各款所列事項詳加審酌，於兒童及少年性剝削防制條例第36
    條第2項引誘使少年製造猥褻行為之電子訊號罪之法定刑「3
    年以上7年以下有期徒刑，得併科新臺幣3百萬元以下罰金」
    範圍內，分別量處上述宣告刑；復以被告所犯之罪名、侵害
    法益、犯罪手法相同，時間相近等整體考量，定如前述應執
    行刑，應屬妥適。
二、被告上訴意旨雖以：
　㈠被告於臺灣臺南地方法院（下稱臺南地院）110年度訴字第
　　1155號案件之犯罪時間，係自110年5、6月間起至同年8月4
    日止，而本案犯罪時間則是從同年8月25日開始，二案犯罪
    時間相近，原審因此量處較高刑度，應屬過苛。
　㈡被告是透過通訊軟體以文字誘使被害人自拍，而非以語音即
    時通訊令被害人無從判斷或抗拒，犯罪手段平和。
　㈢被告始終坦承犯行，並有意願與被害人或其家屬和解，僅因
    資力不足致未達成協議，犯後態度良好，應量處較輕之刑。
　㈣辯護人於本院審理中並補充稱「請審酌依刑法第59條酌減」
    等語（本院卷第67頁）。
三、然查：
　㈠「刑法第59條酌減其刑」規定，必須犯罪另有其特殊之原因
    與環境等，在客觀上足以引起一般同情，認為即使宣告法定
    最低刑度，猶嫌過重者，始有其適用。又於「數罪併罰合併
    定其應執行之刑」，始有因各罪犯罪時間相近，為避免過度
    重複評價，而將數罪合併定為較輕之應執行刑之法理適用（
    例如原審以被告所犯本案3罪之犯罪時間相近，因而從輕定
    其應執行刑）。至於單一犯罪量處宣告刑時，如犯罪時間是
    在前案甫經警方查獲後，竟隨即再犯類似犯行，反而顯示犯
    罪行為人未因前案遭查獲而有警惕或悔悟，顯然已認識其行
    為是法律禁止的違法行為，卻仍採取敵對的態度（法敵對意
    識）。
  ㈡本件被告因前於110年5、6月間以本案相同手法，利用網路引
    誘使另一對年僅8歲雙胞胎女童自拍裸露下體之猥褻行為數
    位照片傳送給被告觀看，經女童母親報案，警方於110年8月
    24日持搜索票前往被告住處搜索而查獲被告（經臺南地院以
    110年度訴字第1155號判處有期徒刑3年6月，並經臺灣高等
    法院臺南分院111年度上訴字第930號判決駁回上訴在案，下
    稱前案），此有各該判決及臺灣高等法院被告前案紀錄表可
    憑（本院卷第40、85至91、115至127頁）。詎被告於前案經
    警方搜索查獲後，仍未警惕或悔悟，旋於搜索之「隔日」（
    110年8月25日）起，再犯本案3件犯行。核其心態，確如原
    判決理由所稱「法意識敵對嚴重，犯罪惡性重大」，犯罪情
    狀在客觀上顯然不足以引起一般同情，不應依刑法第59條酌
    減，而應列為從重量刑之因素。本件辯護人請求依刑法第59
    條規定酌減其刑；被告上訴意旨認前案與本案之犯罪時間相
    近，指摘原判決量處之宣告刑過苛云云，經核均無理由。
  ㈢依被害人手機畫面截圖顯示被告於網路遊戲帳號個人頁面，
    及與被害人以通訊軟體以文字對話之內容（高雄市政府警察
    局婦幼警察隊高市警婦隊偵字第11070873800號卷【下稱警
    卷】第61至63、65至108頁），被告於上述個人頁面命名為
    「小哥哥」，並搭配他人（不詳俊美少年）之大頭貼照片，
    利用網路匿名特性，隱瞞自身年齡容貌，冒充如大頭貼照片
    之俊美年輕「小哥哥」，而在網路遊戲向當時年僅13歲就讀
    國中之被害人搭訕，被害人因年幼尚未確切認識到網路交友
    真假難辨且善惡難分，而誤中陷阱，經被告利用通訊軟體（
    暱稱「北北林」或「黃剩男」），以文字對話佯以交往並稱
    被害人為「老婆」等手段，誘使被害人自行拍攝猥褻行為數
    位照片之電子訊號並傳送給被告觀看，所謂「手段平和」云
    云，實際上不過是利用網路隱匿真實身分而誘使少女聽從之
    手段而已，相較於利用語音通訊方式實行犯罪，在手段上無
    分軒輊，難認應從輕量刑。被告上訴意旨稱其以文字對話而
    非語音通訊方式實行犯罪，手段較平和，應量處較輕之刑云
    云，亦為無理由。
　㈣至於被告犯後始終坦承犯行，有意與被害人或家屬和解，但
    因被告以資力不足就分期給付與否等賠償方式未達成共識，
    致調解未成立等情，已經原審予以審酌並詳載於判決理由如
    前述；且經本院再次移付調解，被害人及其父母均未到場，
    此有本院調解紀錄表可參（本院卷第113頁），被告依然未
    賠償填補損失或獲得原諒。被告上訴意旨以原審已經審酌且
    迄無任何變動之事項（坦承犯行及有意賠償但迄未和解），
    請求從輕量刑，亦為無理由。
四、綜上所述，原判決已詳述未依刑法第59條酌減其刑之理由，
    並具體審酌刑法第57條各款所列事項而為量刑，並依刑法第
    51條第5款限制加重原則定其應執行刑，所量處之宣告刑及
    所定之應執行刑均屬妥適，而未過重，應予維持。被告仍以
    原審量刑已經審酌事項，就原判決科刑部分提起上訴，指摘
    原判決有量刑過重之不當，經核為無理由，應予駁回。
肆、至於原判決關於宣告沒收本件猥褻行為之電子訊號及被告之
    犯罪工具，其他扣案物則不予沒收部分，既不在上訴範圍，
    無庸審查，併予敘明。
伍、據上論結，應依刑事訴訟法第368條，判決如主文。
本案經檢察官張媛舒提起公訴，檢察官張益昌到庭執行職務。
中　　華　　民　　國　　111 　年　　12　　月　　8 　　日
                  刑事第八庭    審判長法  官  陳中和
　　　　　　　　　　　　　　　　　　　法  官  任森銓
　　　　　　　　　　　　　　　　　　　法  官  林柏壽
以上正本證明與原本無異。
如不服本判決應於收受本判決後20日內向本院提出上訴書狀，其
未敘述上訴理由者，並得於提起上訴後20日內向本院補提理由書
狀（均須按他造當事人之人數附繕本）「切勿逕送上級法院」。
中　　華　　民　　國　　111 　年　　12　　月　　8 　　日
　　　　　　　　　　　　　　　　　　　書記官  陳雅芳

附錄本案論罪科刑法條：
兒童及少年性剝削防制條例第36條第2項
招募、引誘、容留、媒介、協助或以他法，使兒童或少年被拍攝
、製造性交或猥褻行為之圖畫、照片、影片、影帶、光碟、電子
訊號或其他物品，處3年以上7年以下有期徒刑，得併科新臺幣3
百萬元以下罰金。